最高法院刑事判決　　　　　　　　　　　　　　　九十三年度台上字第二四八二號
　　上　訴　人　甲○○
右上訴人因違反毒品危害防制條例案件，不服台灣高等法院台中分院中華民國九十三
年三月三日第二審判決（九十三年度上訴字第二０號，起訴案號：台灣台中地方法院
檢察署九十一年度偵字第一三二三三號），提起上訴，本院判決如左：
    主  文
上訴駁回。
    理  由
按刑事訴訟法第三百七十七條規定，上訴於第三審法院，非以判決違背法令為理由，
不得為之。是提起第三審上訴，應以原判決違背法令為理由，係屬法定要件。如果上
訴理由狀並未依據卷內訴訟資料，具體指摘原判決不適用何種法則或如何適用不當，
或所指摘原判決違法情事，顯與法律規定得為第三審上訴理由之違法情形，不相適合
時，均應認其上訴為違背法律上之程式，予以駁回。本件原判決綜合調查證據之結果
，認上訴人甲○○犯有毒品危害防制條例第八條第一項轉讓第一級毒品（海洛因）罪
之事實，因認第一審關於此部分論上訴人以上開罪名，量處有期徒刑壹年貳月，扣案
海洛因殘渣袋壹個沒收銷燬之，為無不合，予以維持，駁回上訴人在第二審之上訴，
已詳認定犯罪事實之依據及憑以認定之理由，並對上訴人嗣於一審及原審否認犯罪
之辯詞，如何不足採信，亦已依據卷內資料予以指駁及說明，從形式上觀察，原判決
並無違背法令情形。按事實之認定及證據之取捨，乃屬事實審法院之職權。證人等之
證言及合法調查所得證據，何者為可採，事實審法院本得參酌其他相關證據為自由之
判斷，苟無違反經驗法則或論理法則，自難指為違法。原判決依憑上訴人及證人陳培
玲於警詢及偵訊時相互一致之自白及證言，扣案海洛因殘渣袋壹個，台中縣衛生局檢
驗尿水報告書壹紙，及其他調查證據取捨之結果，認定上訴人確有轉讓海洛因犯行，
摒棄不採上訴人及陳培玲嗣於審理中所為有利、迴護之詞，經核其證據之取捨及證明
力之判斷於法均無不合，上訴意旨仍執陳詞，謂系爭海洛因係上訴人與陳培玲合資購
買，非上訴人無償轉讓予陳培玲吸食，上訴人於警詢及偵訊時，為袒護陳培玲而為不
利於己之自白，顯與事實不符。扣案海洛因殘渣袋縱屬上訴人所有，暨台中縣衛生局
檢驗尿水報告書縱可證明陳培玲曾施用海洛因，仍無法證明上訴人無償轉讓海洛因予
陳培玲等語，係就原審已詳為調查論斷與說明之事項，再事爭執，殊非適法之第三審
上訴理由。次按刑事訴訟法第三百十條第二款規定，有罪之判決書，對於被告有利之
證據不採納者，固應說明其理由。惟其所謂對於被告有利之證據，係指該證據客觀上
對論罪科刑有所影響，且對被告有利，具有證據評價之必要性者而言。倘該證據客觀
上對論罪科刑並無影響，既無為證據評價之必要，縱未在判決理由內加以說明，亦僅
係行文簡略而已。原判決既採信陳培玲於警詢及偵訊時所為不利上訴人之供述，自係
摒棄陳培玲於一審及原審訊問時所為有利上訴人之供證，原判決說明證據取捨之心證
理由，雖稍嫌簡略，究非理由不備。再審理事實之法院，其認定被告犯罪事實所憑之
證據，並不以直接證據為限，間接證據亦包括在內，凡綜合調查所得之各種直接及間
接證據，本於推理之作用得其心證，而為事實之判斷，若與事實無違，此項判斷即與
完全憑空推測迥異，即不容任意指為違法。原判決並非僅依憑上訴人於警詢及偵訊時
之自白為認定其犯行之唯一證據，而係引述上開各種直接及間接證據，本於推理之作
用予以綜合判斷，查明確與事實相符，始資為論罪基礎，要難指為違法。至刑事訴訟
法第三百七十九條第十款所謂應於審判期日調查之證據，必須該證據確與待證事實有
重要關係，就其案情委有調查之必要者而言。本件事證已臻明確，原審未依上訴人聲
請，傅喚證人李宜蓁到庭說明，不為無益之調查，不得指為調查未盡。而量刑之輕重
，係屬事實審法院得依職權自由裁量之事項，苟已斟酌刑法第五十七條各款所列情狀
，而未逾越法定刑度，不得遽指為違法。原判決就上訴人犯罪情節，已在事實欄明白
認定，及於理由欄詳加論斷，最後明審酌其尚無前科及犯罪動機、手段、所生危害
等一切情狀，在法定刑範圍內，從輕量處有期徒刑壹年貳月，難謂有何違法。至緩刑
之宣告，除應具備刑法第七十四條各款所定條件外，並須有可認為以暫不執行刑罰為
適當之情形，始得為之，屬於法院裁判時得依職權自由裁量之事項，不得以原判決未
宣告緩刑指為違背法令。上訴意旨，謂其母親及弟弟罹患重病，妹妹尚在就學，均需
仰賴上訴人照顧，原判決未具體審酌其家庭生活狀況，亦未諭知上訴人緩刑，洵有未
洽云云，亦非適法之第三審上訴理由。此外，上訴人徒憑己意，對原審採證認事及量
刑職權之適法行使，暨原判決已詳為說明與論斷之事項，任意爭辯，顯與法定上訴第
三審之形式要件不符，其上訴違背法律上之程式，應予駁回。
據上論結，應依刑事訴訟法第三百九十五條前段，判決如主文。
中　　　華　　　民　　　國　　九十三　　年　　　五　　　月　　 十三 　　日
                              最高法院刑事第五庭
                                  審判長法官  謝　家　鶴
                                        法官  洪　文　章
                                        法官  花　滿　堂
                                        法官  陳　世　淙
                                        法官  洪　佳　濱
      右正本證明與原本無異
                                              書  記  官
中　　　華　　　民　　　國　　九十三　　年　　　五　　　月　　二十八　　日
                                                                        Ｑ
